【裁判字號】    97,易緝,114
【裁判日期】    970926
【裁判案由】    業務侵占
【裁判全文】
臺灣高雄地方法院刑事判決    97年度易緝字第114號、第115號
公  訴  人  臺灣高雄地方法院檢察署檢察官
被      告  丙○○
上列被告因業務侵占案件，經檢察官提起公訴（95年度偵字第
32273 號、第32274 號、96年度偵字第4890號），本院依簡式審
判程序判決如下：
    主  文
丙○○犯連續業務侵占罪，處有期徒刑捌月。又犯業務侵占罪，
處有期徒刑柒月。又犯業務侵占罪，處有期徒刑柒月，減為有期
徒刑參月又拾伍日。應執行有期徒刑壹年肆月。
    事  實
一、丙○○於民國93年7 月26日起至95年6 月底止，受僱於址設
    高雄市○○區○○路31號17樓之2 「中央保全股份有限公司
    」（下稱中央保全），經中央保全派駐至擔任「藝術第一家
    大樓」擔任大樓組長，其業務內容包括代「藝術第一家大樓
    」管理委員會向各住戶收取管理費後，交回中央保全後，再
    由中央保全存入該委員會之銀行帳戶，為從事業務之人，竟
    基於意圖為自己不法所有之概括犯意，在上開擔任「藝術第
    一家大樓」大樓組長期間，於93年11月底至95年5 月間，連
    續將其所持有之該大樓住戶繳交之管理費共計新臺幣（下同
    ）28萬4,230 元，未轉交中央保全，由中央保全存入「藝術
    第一家大樓」管理委員會之銀行帳戶，挪為己用而侵占入己
    。
二、復於95年7 月1 日起至同年8 月28日止，受僱於址設高雄市
    左營區○○○路91號4 樓之2 「巨達保全股份有限公司」（
    下稱巨達保全），經巨達保全派駐至擔任「生活皇家大樓」
    擔任大樓總幹事，其業務內容包括代「生活皇家大樓」管理
    委員會向各住戶收取管理費後，再存入該管理委員會之銀行
    帳戶，為從事業務之人，竟意圖為自己不法之所有，在上開
    擔任「生活皇家大樓」大樓總幹事期間，將於95年7 月底起
    至95年8 月28日止，其所持有之該大樓住戶繳交之管理費共
    計49萬2,740 元，於95年8 月28日未存入「生活皇家大樓」
    管理委員會之銀行帳戶，挪為己用而侵占入己。
三、另於95年11月9 日起至96年1 月23日止，受僱於址設高雄縣
    鳳山市○○路○ 段339 之11號9 樓「重實公寓大廈管理維護
    有限公司」（下稱重實公司），經重實公司派駐至址設高雄
    市三民區○○○路583 號「認真社區」擔任大樓管理組長，
    其業務內容包括代「認真社區」管理委員會向各住戶收取管
    理費、代售磁卡費用後，再交付該委員會收存，及保管零用
    金，為從事業務之人，竟意圖為自己不法之所有，在上開擔
    任「認真社區」大樓管理組長期間，將於95年12月27日起至
    95年12月31日止，其所持有之該大樓住戶繳交之管理費共計
    5 萬7,260 元、代售磁卡費用640 元，於95年12月31日未轉
    交「認真社區」大樓管理委員會之財務委員，並將代為保管
    之零用金3, 000元，挪為己用而侵占入己。
四、案經中央保全、巨達保全及重實公司訴由台灣高雄地方法院
    檢察署檢察官偵查起訴。
    理  由
一、訊據被告丙○○對於上開犯罪事實於本院審理時坦白承認（
    本院卷第43頁），核與證人即重實公司職員張漢民、證人即
    中央保全職員乙○○、證人即巨達保全職員甲○○於偵查或
    本院審理時之陳述大致相符（95年度他字第7580號卷第16頁
    至第17頁；本院96年度易字第996 號卷第43頁；本院96年度
    易字第324 號卷第14頁至第15頁）；復有郵局存證信函、認
    真大樓管理費收據日報表、認真社區管理費繳費收據、重實
    公寓大樓管理維護有限公司96年1 月23日（96）重管字第01
    231 號函、巨達保全股份有限公司人事甄選單、大樓管理服
    務合約書、管理費用表、生活皇家繳費流水帳、生活皇家大
    樓代收管理費明細表、代為償還管理費證明書、丙○○挪用
    藝術第一家管理明細在卷為憑（96年度他字第474 號卷第3
    頁至第10頁；95年度他字第8089號卷第3 頁至第26頁、第29
    頁至第31頁；95年度他字第7580號卷第4 頁至第6 頁；本院
    96年度易字第996 號卷第45頁、第46頁），足認被告前揭自
    白與事實相符，堪以憑信。本件事證明確，被告犯行均洵堪
    認定。
二、被告於93年11月底至95年5 月間第1 次業務侵占犯行後，刑
    法部分條文業於94年2 月2 日公布修正，95年7 月1 日施行
    ，修正後即現行刑法第2 條第1 項規定：「行為後法律有變
    更者，適用行為時之法律，但行為後之法律有利於行為人者
    ，適用最有利於行為人之法律。」上開規定係規範行為後法
    律變更所生新舊法律比較適用之準據法，本身尚無比較新舊
    法之問題，應一律適用裁判時即修正後刑法第2 條規定以決
    定適用之刑罰法律，合先敘明。而有關新舊法之比較，應就
    罪刑有關之共犯、連續犯、牽連犯加重等暨其他法定加減原
    因（如身分加減）與加減例等一切情形，綜其全部罪刑之結
    果而為比較（最高法院95年度第8 次刑事庭會議決議參照）
    。經查：
（一）刑法第336 條第2 項業務侵占罪之主刑為6 月以上5 年以
      下有期徒刑，得併科銀元3 千元以下罰金。其中罰金刑部
      分，依修正前刑法第33條第5 款規定，罰金刑應處銀元1
      元以上，並應依修正前罰金罰鍰提高標準條例第1 條規定
      ，就其原定數額得提高為2 倍至10倍，但法律已依一定比
      率規定罰金或罰鍰之數額或倍數者，依其規定。惟修正後
      刑法第33條第5 款則規定：「罰金：新臺幣1 千元以上，
      以百元計算之」，而95年6 月14日修正公布之刑法施行法
      第1 條之1 第2 項規定：「94年1 月7 日刑法修正時，刑
      法分則編未修正之條文定有罰金者，自94年1 月7 日刑法
      修正施行後，就其所定數額提高為30倍，但72年6 月26日
      至94年1 月7 日新增或修正之條文，就其所定數額提高為
      3 倍」，經比較修正前、後之罰金刑輕重，罰金最高額經
      換算後之結果並無二致，惟就罰金最低額部分，依新法規
      定為新臺幣1 千元；依舊法規定則為銀元1 元（即新台幣
      3 元）。因此，比較上述修正前、後之刑罰法律，自以行
      為時關於科處罰金刑之法律較有利於被告。
（二）現行刑法已刪除第56條連續犯之規定，是於現行刑法修正
      施行後，行為人犯同一罪名之數犯罪行為，即須分論併罰
      。此刪除雖非犯罪構成要件之變更，但顯已影響行為人刑
      罰之法律效果，自屬法律有變更，比較新舊法結果，適用
      被告行為時法律即依舊法論以連續犯，對被告並無不利。
（三）綜合上開各條文修正前、後整體比較之結果，揆諸前揭最
      高法院決議及修正後刑法第2 條第1 項規定之「從舊從輕
      」原則，自應適用被告行為時之法律，即修正前刑法之相
      關規定予以論處。
三、核被告所為，均係犯刑法第336 條第2 項業務侵占罪。被告
    於93年11月底至95年5 月間止之多次業務侵占犯行，時間緊
    接，方法相同，觸犯構成要件相同之罪名，皆係基於概括犯
    意反覆為之，為連續犯，應依廢止前刑法第56條之規定以一
    罪論，並加重其刑。而被告於95年7 月1 日以後所為之前開
    業務侵占犯行，與上述連續業務侵占犯行，係基於各別犯意
    ，行為互殊，應予分論併罰。爰審酌被告利用代收管理費、
    代售磁卡費及保管零用金之機會侵占其經手之款項，除直接
    侵害「藝術第一家」、「生活皇家大樓」、「認真社區」住
    戶之權益外，亦造成中央保全、巨達保全及重實公司信譽受
    損，其犯後未與全部被害人達成和解，惟被告犯後坦承犯行
    ，態度尚可等一切情狀，分別量處如主文所示之刑。又本件
    被告行為時雖均係在96年4 月24日以前，但因被告就犯罪事
    實一、二部分，均係於中華民國96年罪犯減刑條例施行前即
    96年5 月22日經本院通緝，並於該條例施行後即97年8 月21
    日被緝獲，依同條例第5 條之規定，不應減刑。而被告犯罪
    事實三之犯罪時間在96年4 月24日以前，雖於97年8 月21
    日經通緝到案，惟其該部分係於中華民國96年罪犯減刑條例
    施行後即96年11月14日經本院通緝，且所犯為中華民國九十
    六年罪犯減刑條例第3 條以外之罪，應併依前開減刑條例第
    2 條第1 項第3 款規定，減為宣告刑2 分之1 ，並定應執行
    刑（修正前刑法第51條規定：「數罪併罰，分別宣告其罪之
    刑，依左列各款定其應執行者：」其中第5 款規定：「宣告
    多數有期徒刑者，於各刑中之最長期以上，各刑合併之刑期
    以下，定其刑期。但不得逾20年。」修正後刑法第51條第5
    款規定：「宣告多數有期徒刑者，於各刑中之最長期以上，
    各刑合併之刑期以下，定其刑期。但不得逾30年」，比較結
    果，修正後刑法並非較有利於被告）。
據上論斷，應依刑事訴訟法第273 條之1 第1 項、第284 條之1
、第299 條第1 項前段，刑法第2 條第1 項前段、第336 條第2
項，廢止前刑法第56條，修正前第51條第5 款，刑法施行法第1
條之1 ，中華民國九十六年罪犯減刑條例第2 條第1 項第3 款、
第7 條、第9 條，判決如主文。
本案經檢察官丁○○到庭執行職務。
中    華    民    國    97    年    9     月    26    日
                  刑事第十五庭  法  官  王碧瑩
以上正本證明與原本無異。
如不服本判決應於收受本判決後10日內向本院提出上訴書狀，並
應敘述具體理由，如未敘述上訴理由者，應於上訴期間屆滿後20
日內補提理由書狀於本院（均須按他造當事人之人數附繕本）「
切勿逕送上級法院」。
中    華    民    國    97    年    9     月    26    日
                                書記官  吳智媚
中華民國刑法第336條
對於公務上或因公益所持有之物，犯前條第 1 項之罪者，處 1
年以上 7 年以下有期徒刑，得併科 5 千元以下罰金。
對於業務上所持有之物，犯前條第 1 項之罪者，處 6 月以上
5 年以下有期徒刑，得併科 3 千元以下罰金。
前二項之未遂犯罰之。


司法院資訊處製作；財團法人民間司法改革基金會備份。
